臺灣高等法院刑事判決
109年度上易字第1428號
上  訴  人  
即  被  告  周玟廷


上列上訴人因妨害名譽案件，不服臺灣士林地方法院109年度審
易字第203號，中華民國109年6月19日第一審判決（起訴案號：
臺灣士林地方檢察署108年度偵字第17914號），提起上訴，本院
判決如下：
    主  文
上訴駁回。
    事  實
周玟廷於民國108 年10月30日某時許，以電子設備連結網際網路
登入其FACEBOOK臉書社群網站（下稱臉書）帳號並瀏覽臉書頁面
時，見潘奕以其臉書帳號（暱稱「Jonas Pan 」）在周玟廷於同
年月23日（暱稱「Sarah Chou」）張貼在其個人臉書主頁上，內
容為不滿交通違規遭舉發之公開貼文下方留言「違規成癮還大聲
宣傳94舒服」等文字，因而心生不滿，遂基於公然侮辱之犯意，
在不特定人得以共見共聞、任意瀏覽之前揭公開貼文留言下方，
回覆「小狗你乖，不要到處亂尿尿」等文字辱罵潘奕，供不特定
人瀏覽，足以貶損潘奕之人格、名譽及社會評價。
    理  由
一、當事人對於本院作為得心證依據之被告以外之人於審判外陳
    述，未於言詞辯論終結前聲明異議，本院審酌各項證據作成
    時之狀況，認為並無不可信或不適當之情事，依刑事訴訟法
    第159條之5第1項規定，均有證據能力。
二、上訴人即被告周玟廷於審理時並未到庭，惟依其所出具之上
    訴狀暨於本院準備程序之陳述以觀，可徵被告固坦承有於上
    開時日，於告訴人潘奕在其個人臉書主頁公開貼文下方之留
    言，回覆「小狗你乖，不要到處亂尿尿」等文字，惟矢口否
    認有何前開犯行，辯稱：我沒有公然侮辱的意思，是告訴人
    先跑到我個人的臉書主頁挑釁我，前開文字意思是要告訴人
    不要像小狗亂尿一樣在這邊亂講話，我覺得他的行為很莫名
    其妙。此外，我是於烏拉圭出生的旅外僑民，長期旅居國外
    ，於歸國並取得國籍僅4年多，而各國國情不同，且歐美國
    家中「小狗」一詞為「Puppy」，除指幼犬外，亦有可愛的
    概念，足見我並沒有不法意思云云。經查：
　㈠被告與告訴人前不相識，而被告於108 年10月30日某時許瀏
    覽臉書時，見其於同年月23日張貼在其臉書個人主頁（暱稱
    「Sarah Chou」）、斯時設定為臉書使用者均得瀏覽之公開
    狀態，內容為不滿交通違規遭舉發貼文下方，有告訴人（暱
    稱「Jonas Pan 」）所為之「違規成癮還大聲宣傳94舒服」
    留言，遂在上開貼文中告訴人之留言下方，回覆「小狗你乖
    ，不要到處亂尿尿」文字等節，業據被告於警詢、檢察官訊
    問暨本院準備程序時供認在案（偵字卷第12、13、59至61頁
    ，本院卷第42頁），核與告訴人於警詢、檢察官訊問時指訴
    情節吻合（偵字卷第23至25、59頁），復有臉書頁面截圖6 
    張（偵字卷第63至67頁）在卷可按，是前揭事實，洵堪認定
    。
　㈡被告固以前詞置辯，惟查：
　⒈按刑法第309 條第1 項規定之「公然」一詞之意義，指以不
    特定人或特定多數人得以共見共聞之狀況為已足。又同條所
    稱之「侮辱」，係指對他人為輕蔑表示之行為，使他人在精
    神上、心理上有感受到難堪或不快，而侮辱之判斷，不以言
    語中指名道姓為必要，且需考量行為人之年齡、教育程度、
    與被害人之關係，並考量行為人為該等言詞時之一切情狀，
    為綜合判斷。經查，被告係於其臉書公開貼文下，就告訴人
    之留言而為回覆，是被告斯時所為之留言，係公開於所有臉
    書瀏覽者，核屬不特定多數人均得瀏覽、見聞甚明。復徵諸
    被告於原審及本院審理所陳情節，可見被告一再辯稱，係告
    訴人先行挑釁（原審卷第34頁，本院卷第42頁），更於本院
    準備程序時，聲稱其認為告訴人在他人臉書留言之行為，很
    無聊、莫名其妙等語以觀，亦見被告就告訴人前開留言之行
    為甚為不滿。另依被告係就告訴人之留言而為回覆，客觀上
    已使瀏覽該臉書頁面之人，認知被告前開回覆之內容即係在
    於辱罵告訴人。復且，稽之被告所為留言「小狗你乖，不要
    到處亂尿尿」等文字，顯係指涉告訴人留言之舉，係如同小
    狗般，到處撒尿之行為，依社會通念及一般人之認知，係以
    使告訴人難堪為目的之言語，並有貶抑他人人格、名譽等社
    會評價之意味，而足使告訴人對於個人在社會上所保持之人
    格及地位，達貶損其評價之程度無訛。是上開被告所張貼之
    文字確足使告訴人見聞後在精神上、心理上感到難堪或不快
    ，客觀上顯然足以貶損告訴人之名譽、人格地位及社會評價
    ，足見被告確有侮辱告訴人之故意，至為灼明。
　⒉被告雖辯以，其之回覆僅係要告訴人不要亂講話而已云云，
    惟既係如此，被告大可言明其係在其個人臉書主頁發文，且
    其與告訴人並不相識，請告訴人不要在其臉書上任意留言即
    可，有何以將告訴人留言之舉，比擬為如同狗亂尿尿之行為
    之必要，已徵被告確係意在使告訴人感到難堪而為，其之所
    辯，核為卸責之詞，而難逕採。
　⒊至被告另以，小狗在歐美國家亦指可愛之意思云云，惟與被
    告所執之前開回覆，目的僅係要告訴人不要亂講話之情，核
    屬矛盾。甚者，依被告對於告訴人之留言感到不滿，甚於回
    覆中要告訴人不要像狗一樣亂尿尿等節觀之，即徵被告對告
    訴人所為之前開文字，顯為負面之描述、評價，而非被告所
    辯可愛之形容，其之辯詞，更屬無稽。
　㈢從而，被告前開辯詞，俱不足採，其本件犯行，事證明確，
    洵堪認定，應依法論科。　　
三、論罪：　　
  ㈠被告行為後，刑法第309 條已於108年12月25日修正公布，
    並於同年月27日生效施行。經查，刑法第309 條於72年6月2
    6日後均未修正，故於94年1 月7 日刑法修正施行後，所定
    罰金之貨幣單位為新臺幣，且其罰金數額依刑法施行法第1 
    條之1 第2 項前段規定提高為30倍，本次修法將上開條文之
    罰金數額調整換算後予以明定，故無新舊法比較之問題，而
    應依一般法律適用原則，逕適用裁判時之法律即修正後之刑
    法第309 條。
　㈡核被告所為，係犯刑法第309 條第1 項之公然侮辱罪。
四、原審以被告罪證明確，適用刑法第309 條第1 項、第41條第
    1 項前段，刑法施行法第1 條之1 第1 項規定，審酌被告因
    故對素不相識之告訴人有所不滿，竟不思以理性方式溝通，
    而選擇率然於其臉書頁面公開之貼文下方以前開文字留言辱
    罵告訴人，足以貶損告訴人之人格及社會地位，顯見其欠缺
    尊重他人之觀念，所為實有不該，且被告於犯後仍飾詞否認
    犯行，未向告訴人表示絲毫歉意或提出任何賠償以獲取告訴
    人之原諒，迄今未見其確已深切反省個人行為不當之處，難
    認其有悔意，被告之犯後態度自無從對其為有利之認定，兼
    衡以被告之素行、犯罪之動機、目的、手段，暨被告自陳其
    為大學畢業之教育智識程度、目前從事服務業、月薪約新臺
    幣8 萬元、單身、尚有父、母親待其扶養之家庭生活經濟狀
    況等一切情狀，量處拘役10日，並諭知易科罰金之折算標準
    。核其認事用法俱無違誤，量刑尚屬允當。被告上訴猶執前
    詞否認犯行，要無可採，已如前述，其上訴為無理由，應予
    駁回。
五、被告經合法傳喚，無正當理由不到庭，爰不待其陳述逕行判
    決。 　　　
據上論斷，應依刑事訴訟法第371條、第368條，判決如主文。
本案經檢察官何嘉仁到庭執行職務。
中　　華　　民　　國　　109 　年　　10　　月　　14　　日
                  刑事第二十五庭審判長法　官  邱滋杉
                                      法　官  黃翰義
                                      法　官  陳彥年
以上正本證明與原本無異。
不得上訴。
                                      書記官  彭秀玉
中　　華　　民　　國　　109 　年　　10　　月　　14　　日